臺灣桃園地方法院刑事判決　　　　　 100年度交簡上字第52號
上　訴　人
即　被　告　王秀美
上列上訴人即被告因業務過失傷害案件，不服本院民國100 年2
月11日99年度壢交簡字第2253號第一審簡易判決（聲請簡易判決
處刑書案號：99年度偵字第15145 號），提起上訴，本院管轄之
第二審地方法院合議庭判決如下：
    主  文
上訴駁回。
    事  實
一、王秀美係計程車駕駛，為從事駕駛業務之人，於民國99年5
    月10日凌晨，駕駛車號928-YQ營業小客車，沿桃園縣中壢市
    ○○路由中壢市往內壢方向行駛，嗣於當日凌晨0 時6 分許
    ，行經設有禁止左轉標誌之桃園縣中壢市○○路與延平路、
    延平路2 巷之三岔路交岔路口時，本應注意駕駛人駕駛汽車
    ，應遵守道路交通標誌之指示，又禁行方向標誌，用以告示
    車輛駕駛人禁行之方向，又汽車行駛至交岔路口，轉彎車應
    讓直行車先行，且依當時情形，天雨，夜間有照明，路面濕
    潤，無缺陷，無障礙物阻礙視線，亦無其他不能注意之情事
    ，因欲左轉進入在延平路右側路旁之全國加油站加油，竟貿
    然違反禁止左轉標誌之指示而逕行左轉，適有戴旭斌騎乘車
    號180-CJW 號重型機車沿桃園縣中壢市○○路往中壢市區方
    向直行，王秀美所駕上開營小客車車頭猛力撞擊戴旭斌所駕
    上開機車左側，致戴旭斌人車倒地，受有左脛骨幹閉鎖性骨
    折、左足部（趾除外）開放性傷口（傷及肌肉及骨頭缺損）
    等傷害。王秀美於肇事後，適有不詳之民眾以行動電話向11
    0 報警，王秀美除在場等候，並於到場員警尚未知悉何人肇
    事前，即向員警供承其為上開車禍肇事人，並接受裁判。
二、案經戴旭斌訴由桃園縣政府警察局中壢分局報告臺灣桃園地
    檢署檢察官偵查後聲請以簡易判決處刑。
    理  由
壹、證據能力：
一、按「被告以外之人於審判外之陳述，雖不符前四條之規定，
    而經當事人於審判程序同意作為證據，法院審酌該言詞陳述
    或書面陳述作成時之情況，認為適當者，亦得為證據。」「
    當事人、代理人或辯護人於法院調查證據時，知有第一百五
    十九條第一項不得為證據之情形，而未於言詞辯論終結前聲
    明異議者，視為有前項之同意。」刑事訴訟法第159 條之5
    亦定有明文。本件被告於本院審理時知有證人戴旭斌之警詢
    證詞，未於言詞辯論終結前聲明異議，本院審酌並無證據顯
    示戴旭斌於警詢時遭受任何強暴、脅迫、不正取供之外部情
    況，認為適於作為證據，依上開規定，其之警詢證詞自有證
    據能力。
二、按被告以外之人於偵查中向檢察官所為之陳述，除顯有不可
    信之情況者外，得為證據，刑事訴訟法第159 條之1 第2 項
    定有明文。查證人戴旭斌偵查中於供前具結所為之陳述，係
    檢察官依法訊問，復無其他事證足資認定其於檢察官訊問時
    有受違法取供情事，並無何特別不可信之情況，是依上開規
    定具有證據能力，而得作為本案之證據。
三、「按下列文書，亦得為證據：一除顯有不可信之情況外，公
    務員職務上製作之紀錄文書、證明文書。二除顯有不可信之
    情況外，從事業務之人於業務上或通常業務過程所須製作之
    紀錄文書、證明文書。三除前二款之情形外，其他於可信之
    特別情況下所製作之文書，亦得為證據」，刑事訴訟法第15
    9 條之4 分別定有明文。經查，卷附之道路交通事故現場圖
    、道路交通事故調查報告表、現場照片，均係至事故現場處
    理之交通警員依其職務所製造之文書，復無證據顯示與事故
    現場不符，依刑事訴訟法第15 9條之4 第1 款之規定，具有
    證據能力。卷附天晟醫院所出具之戴旭斌之診斷證明書一紙
    ，乃被告以外之人，即從事診斷之上開醫院醫師於審判外所
    為之書面陳述，屬於傳聞證據。雖與刑事訴訟法第159 條之
    4 第2 款所示之於通常業務過程不間斷、有規律而準確記載
    ，大部分紀錄完成於業務終了前後，並未預見日後可能提供
    作為證據之紀錄文書或證明文書有間（該款之立法理由參照
    ），然查，醫師依醫師法第17條之規定，如無法令規定之理
    由，不得拒絕診斷書之交付，且若出具與事實不符之診斷書
    ，依醫師法第28條之4 第5 款之規定，可處新臺幣十萬元以
    上五十萬元以下罰鍰，並得併處限制執業範圍、停業處分一
    個月以上一年以下或廢止其執業執照；情節重大者，並得廢
    止其醫師證書，可知醫師出具之診斷書若有錯誤、虛偽，醫
    師之執業執照、醫師證書均可能因而廢止，是其正確性甚高
    ，且司法機關隨時可以調取醫師依醫師法第12條規定而製作
    ，並由醫師執業之醫療機構依醫療法第48條規定保存之病歷
    與之相互核對，設有錯誤，甚易發現並糾正，是以，診斷證
    明書應與公務員職務上製作之文書具有同等程度之可信性，
    屬於刑事訴訟法第159 條之4 第3 款所稱之其他於可信之特
    別情況下所製作之文書。準此，卷附天晟醫院所出具之戴旭
    斌之診斷證明書一紙，係醫師依醫師法第17條之規定出具之
    診斷書，而屬刑事訴訟法第159 條之4 第3 款所稱之其他於
    可信之特別情況下所製作之文書，自應認得為證據，而有證
    據能力。
四、按「被告以外之人於審判外之言詞或書面陳述，除法律有規
    定者外，不得作為證據」，刑事訴訟法第159 條第1 項固定
    有明文，然「鑑定之經過及其結果，應命鑑定人以言詞或『
    書面』報告」，同法第206 條第1 項亦規定甚明，是鑑定人
    以書面為鑑定報告提出於法院，依刑事訴訟法第159 條第1
    項立法理由及同法第206 條第1 項規定，即具有證據能力。
    又法院或檢察官得囑託醫院、學校或其他相當之機關、團體
    為鑑定，或審查他人之鑑定，並準用第203 條至第206 條之
    1 之規定，刑事訴訟法第208 條第1 項亦定有明文。檢察官
    就本案車禍之歸責函請台灣省桃園縣區車輛行車事故鑑定委
    員會鑑定，亦經原審送臺灣省車輛行車事故覆議鑑定委員會
    覆鑑定，經該二委員會作成鑑定意見書或以公函回覆，該等
    鑑定意見書及公函依上開規定，具有證據能力。
貳、實體部分：
一、訊據被告王秀美固承認上開時、地所發生之交通事故，然矢
    口否認任何過失，辯稱：伊於案發前左轉時，有先在路口停
    等，伊還讓一輛車先行通過，直至伊發現均無任何車輛通過
    後，伊才左轉，告訴人戴旭斌突然騎很快、以繞一圈之方式
    撞到伊汽車的前保險桿云云。惟查：(1)依證人即告訴人戴旭
    斌警、偵訊證詞，其於案發時騎乘車號180-CJW 號重型機車
    沿桃園縣中壢市○○路往中壢市方向直行，突遭被告駕駛之
    車輛自其左側撞擊其機車之左側等語，其之證詞與卷附道路
    交通事故現場圖、現場照片、車損照片俱屬相符。(2)依卷附
    道路交通事故現場圖、現場照片觀之，被告行向之桃園縣中
    壢市○○路與延平路、延平路2 巷之三岔路交岔路口在紅綠
    燈號誌桿明顯處設有禁止左轉之標誌，被告為圖己之方便而
    違反該標誌逕行左轉，進而肇發本件車禍，其之過失明顯其
    猶責怪是告訴人騎機車來撞其之營小客車，至屬無理。再被
    告明知己違反交通規則左轉，其自己已創造法所不容許之風
    險，自應更行提高己之注意，避免危險發生，竟於違規左轉
    之際，未禮讓直行之告訴人先行而肇事，其顯然已實現己所
    創造之法所不容許之風險，其之過失及因果歸責俱屬明確。
    (3)被告雖以前揭情詞置辯，然被告於中華路往內壢行向之號
    誌轉變為綠燈後，即行左轉，於左轉彎後繼續行進中時，適
    有告訴人所駕駛之重型機車沿中華路往中壢方向直行，雙方
    因而發生碰撞等情，業經原審勘驗監視光碟屬實，並製作10
    0 年2 月10日勘驗筆錄在卷可稽，是被告前揭所辯諉無可採
    。(4)本件交通事故經送請臺灣省桃園縣區車輛行車事故鑑定
    委員會鑑定及臺灣省車輛行車事故覆議鑑定委員會覆議結果
    ，均認被告行經設有禁止左轉標誌之行車管制號誌正常運作
    之交岔路口，未依標誌及號誌之指示行駛，且左轉彎未讓對
    向直行車先行為肇事原因，有臺灣省桃園縣區車輛行車事故
    鑑定委員會99年7 月30日桃縣行字第0995202903號函檢附之
    鑑定意見書，及臺灣省車輛行車事故覆議鑑定委員會100 年
    1 月17日覆議字第1006200213號函復說明在卷可憑，益證被
    告對本件車禍之發生確有過失，至為明確。(5)按駕駛人駕駛
    汽車，應遵守道路交通標誌之指示，又禁行方向標誌，用以
    告示車輛駕駛人禁行之方向，又汽車行駛至交岔路口，轉彎
    車應讓直行車先行，道路交通安全規則第90條、道路交通標
    誌標線號誌設置規則第74條第1 項、道路交通安全規則第10
    2 條第1 項第7 款分別定有明文，被告疏未注意該等規定，
    而依當時之客觀情狀，被告並無不能注意之情事，是本案之
    過失應歸諸於被告。(6)復查，告訴人因本件車禍受有左脛骨
    幹閉鎖性骨折、左足部（趾除外）開放性傷口（傷及肌肉及
    骨頭缺損）等傷害，有天晟醫院出具之診斷證明書1 紙在卷
    可憑，是被告之過失與告訴人之傷害間具有相當因果關係，
    亦堪確認。被告於肇事後，適有不詳之民眾以行動電話向11
    0 報警，被告除在場等候，並於到場員警尚未知悉何人肇事
    前，即向員警供承其為上開車禍肇事人，並接受裁判，有卷
    附桃園縣警察局道路交通事故肇事人自首情形紀錄表可稽，
    是被告符合自首要件。
二、被告係以駕駛計程車為業，其於肇事時係駕駛上開營業用小
    客車，故核被告所為，係犯刑法第284 條第2 項前段之業務
    過失傷害罪。被告犯後自首，應依刑法第62條前段之規定減
    輕之。原審援引上開法條並引刑法第41條第1 項前段，刑法
    施行法第1 條之1 第1 項、第2 項前段，酌情量處其有期徒
    刑2 月，如易科罰金以新台幣1000元折算壹日，其於認事用
    法及量刑均無不當。被告徒執前詞而為本件上訴，核無理由
    ，應予駁回。
據上論斷，應依刑事訴訟法第455 條之1 第1 項、第3 項、第36
8 條，判決如主文。
本案經檢察官蔡正傑到庭執行職務
中    華    民    國   100    年    6     月    30    日
                    交通法庭審判長法  官  曾家貽
                                  法  官  楊麗文
                                  法  官  曾雨明
以上正本證明與原本無異。
不得上訴。
                                  書記官  顏緗穎
中    華    民    國   100    年    7     月    4     日
附錄論罪法條：
刑法第284條
（過失傷害罪）
因過失傷害人者，處 6 月以下有期徒刑、拘役或 5 百元以下罰
金，致重傷者，處 1 年以下有期徒刑、拘役或 5 百元以下罰金
。
從事業務之人，因業務上之過失傷害人者，處 1 年以下有期徒
刑、拘役或 1 千元以下罰金，致重傷者，處 3 年以下有期徒刑
、拘役或 2 千元以下罰金。